臺灣高等法院民事裁定
111年度抗字第551號
抗  告  人  李佩縈  
代  理  人  朱瑞陽律師
            蔡文玲律師
相  對  人  林芳儀  

送達代收人  簡榮宗律師
上列抗告人因與相對人林芳儀間請求返還借款事件，抗告人對於
中華民國111年3月22日臺灣桃園地方法院111年度訴字第525號所
為移轉管轄裁定提起抗告，本院裁定如下： 
    主  文
原裁定廢棄。
    理  由
一、抗告意旨略以：伊與相對人間成立新臺幣100萬元消費借貸
    款契約（下稱系爭借貸契約），系爭借貸契約無約定返還期
    限，伊於110年1月29日寄發存證信函至相對人桃園市地址催
    告相對人應於同年3月5日返還，業經相對人收受，惟迄今未
    獲還款，爰依消費借貸關係，請求相對人如數還款。相對人
    戶籍地址固記載為臺南市，然相對人並未實際居住該戶籍地
    ，而係居住於上開桃園市地址，詎原法院以無管轄權為由，
    裁定移送本件至臺灣臺南地方法院，顯有違誤，為此提起抗
    告，求予廢棄等語。
二、按訴訟，由被告住所地之法院管轄。被告住所地之法院不能
    行使職權者，由其居所地之法院管轄。訴之原因事實發生於
    被告居所地者，亦得由其居所地之法院管轄，民事訴訟法第
    1條第1項定有明文。次按依一定之事實，足認以久住之意思
    ，住於一定之區域者，即為設定其住所於該地，為民法第20
    條所明定，是我國民法關於住所之設定，兼採主觀主義及客
    觀主義之精神，必須主觀上有久住一定區域之意思，客觀上
    有住於一定區域之事實，該一定之區域始為住所，故住所並
    不以登記為要件。又戶籍法為戶籍登記之行政管理規定，戶
    籍地址乃係依戶籍法所為登記之事項，戶籍地址並非為認定
    住所之唯一標準（最高法院93年度台抗字第393號、97年度
    台抗字第118號裁判意旨參照）。
三、查，本件相對人之戶籍址固為臺南市（見限閱卷第5頁），
    惟經本院依職權函請相對人就其住居所地址表示意見後，據
    相對人具狀陳述略以：伊實際居住於桃園市，並未居住於戶
    籍址等語（見本院卷第31頁），並提出中華電信繳費通知書
    為憑（見本院卷第33頁），且衡以本件抗告人寄發存證信函
    至相對人桃園市地址以為催告時，該函於110年2月1日送達
    ，並經該大樓服務中心以受僱人身分收受，有中華郵政掛號
    郵件簽收清單可稽（見原審卷第21、22頁），而原法院及本
    院送達相關文書至相對人戶籍址，則均經寄存後仍未獲領取
    乙節，亦有本院公務電話紀錄可稽（見本院卷第21頁），堪
    認相對人之住所地在桃園市無疑，是依民事訴訟法第1條第1
    項前段規定，自應由相對人之住所地即臺灣桃園地方法院管
    轄。原法院逕依相對人之個人基本資料查詢結果，即認相對
    人之住所為戶籍地址，而未為實際住所或居所之調查，尚有
    未洽。抗告意旨指摘原裁定不當，為有理由，爰予廢棄，由
    原法院更為妥適之處理。
四、據上論結，本件抗告為有理由，裁定如主文。
中　　華　　民　　國　　111 　年　　5 　　月　　30　　日
                  民事第十四庭  
                        審判長法  官  蔡和憲
                              法  官  周群翔
                              法  官  陳雯珊
正本係照原本作成。
不得聲明不服。
中　　華　　民　　國　　111 　年　　5 　　月　　30　　日
　　　　　　　　　　　　　    書記官  卓雅婷